臺灣彰化地方法院民事判決　94年度勞訴字第31號
原　　　告　乙○○○
訴訟代理人　陳鎮律師
被　　　告　詩宏企業股份有限公司
　　　　　　　　　　　　　號
法定代理人　甲○○
訴訟代理人　陳建勛律師
上列當事人間請求給付退休金事件，本院於民國94年12月12日言
詞辯論終結，判決如下：
    主      文
被告應給付原告新臺幣捌拾貳萬柒仟陸佰伍拾玖元，及自民國九
十四年七月三十日起至清償日止，按週年利率百分之五計算之利
息。
原告其餘之訴駁回。
訴訟費用由被告負擔。
本判決原告勝訴部分，於原告以新臺幣貳拾柒萬陸仟元供擔保後
，得假執行。但被告如以新臺幣捌拾貳萬柒仟陸佰伍拾玖元為原
告預供擔保，得免為假執行。
原告其餘假執行之聲請駁回。
    事實及理由
一、原告起訴主張：原告自民國76年4月14日起，受僱於被告，
    擔任沖床操作員。原告於94年5月28日口頭向被告自請退休
    ，遭被告拒絕後，原告即於同日另以掛號信函向被告自請於
    94年6月30日退休，並請求被告給付退休金。然因被告均未
    回覆，原告再於94年6月9日以存證信函向被告重申自請於94
    年6月30日退休，並請求被告給付退休金。詎被告竟於94年6
    月30日將原告解僱，終止兩造間之勞動契約，並拒絕給付退
    休金。原告係36年5月30日出生，至94年5月28日自請退休時
    ，已符合勞動基準法第53條第1款自請退休之要件，被告自
    應給付原告退休金。原告於退休前6個月即自94年1月至6月
    之月平均工資為新臺幣（下同）24,706.24元，工作年資為1
    8年2個月又17日，依勞動基準法第55條規定，被告應給付原
    告33.5個退休金基數，合計827,659元之退休金。爰基於勞
    動基準法第55條之法律規定，請求被告給付退休金等語。並
    聲明：(一)被告應給付原告827,659元，及自94年7月29日起至
    清償日止，按週年利率百分之5計算之利息。(二)願供擔保，
    聲請宣告假執行。
二、被告則以：原告於94年5月下旬，即向被告公司會計廖儀臻
    要求於同年6月底將其勞工保險與全民健康保險辦理轉出手
    續，並同時向被告公司廠長盧朝毓表示其欲自請辭職，而非
    自請退休，被告亦同意原告辭職，兩造間之勞動契約於94年
    5月下旬，即因兩造合意而終止。兩造間之勞動契約終止後
    ，原告即不得自請退休，原告於94年6月9日再以存證信函向
    被告自請退休，並請求被告給付退休金，於法無據等語，資
    為抗辯。並聲明：(一)原告之訴及假執行之聲請均駁回。(二)如
    受不利判決，願供擔保，聲請免為假執行。
三、兩造不爭執之事實：
  (一)原告自76年4月14日起，開始受僱於被告，並於94年6月30日
    離職。
  (二)原告係36年5月30日出生。
  (三)原告於94年6月9日以秀水郵局存證信函第110號通知被告，
    自請於94年6月30日退休，並請求被告給付退休金。
  (四)原告94年1月至6月之工資依序為27,065元、19,936元、27,4
    00元、24,899元、22,893元、26,868元。
四、原告另主張：原告符合勞動基準法第53條第1款自請退休之
    要件，並先後於94年5月28日、同年6月9日以口頭、信函或
    存證信函之方式，向被告自請退休，被告自應給付原告退休
    金等語。被告則辯稱：兩造於94年5月下旬合意終止勞動契
    約後，原告即不得自請退休，原告於94年6月9日再以存證信
    函向被告自請退休，並請求被告給付退休金，於法無據等語
    。按勞工工作15年以上年滿55歲者，得自請退休，勞動基準
    法第53條第1款定有明文。前揭條文之立法目的，係基於勞
    工之立場，為防止雇主不願核准已達一定年資、年齡之勞工
    自請退休之弊端，而賦予勞工得自請退休之權利，使符合該
    條規定要件之勞工於行使自請退休之權利時，即發生終止勞
    動契約之效力，而無須得相對人即雇主之同意。另從退休金
    之經濟性格觀之，工資本質上係勞工提供勞動力之價值，然
    因勞工所獲之工資，並未充分反映勞動力之價值，此部分未
    付予勞工之工資持續累積，而於勞工離職時結算並支付之，
    故退休金性質上應屬延期後付之工資，於勞工已符合自請退
    休之要件時，即為勞工當然享有之既得權利，其自請退休之
    權利與退休金請求權，不因事後雇主解僱勞工，或勞工於離
    職時未向雇主表示自請退休而消滅。因此，勞工於自請離職
    時，若已符合勞動基準法第53條自請退休之要件，雖未明確
    提出退休之意思表示，然其退休金請求權於離職後，仍可行
    使（行政院勞工委員會89年6月8日臺勞動三字第23197號
    函意旨參照）。經查，原告係36年5月30日出生，自76年4月
    14日起，開始受僱於被告，嗣於94年6月9日以秀水郵局存證
    信函第110號，向被告自請於94年6月30日退休，並於94年6
    月30日離職之事實，為兩造所不爭執，原告至94年6月30日
    之工作年資與年齡，既已符合勞動基準法第55條第1款自請
    退休之要件，按諸前揭說明，原告於94年6月9日向被告自請
    於94年6月30日退休，於法即無不合，原告於94年6月30日退
    休時，亦當然享有請求被告給付退休金之權利。至於被告所
    辯：兩造業於94年5月下旬合意終止勞動契約等語，縱屬真
    實，揆諸前揭說明，對於原告於94年6月30日向被告自請退
    休，並請求給付退休金之權利，均不生影響，被告執此辯稱
    ：原告不得請求被告給付退休金等語，自無可採，其聲請訊
    問證人盧朝毓、廖儀臻，亦無必要。
五、按勞動基準法第55條第1項第1款、第2項規定，勞工退休金
    之給與標準，按其工作年資，每滿1年給與2個基數。但超過
    15年之工作年資，每滿1年給與1個基數，最高總數以45個基
    數為限。未滿半年者，以半年計，滿半年者，以1年計。退
    休金基數之標準，係指核准退休時1個月平均工資。又所謂
    退休時1個月平均工資，應按勞工退休前6個月工資總額除以
    6計算（行政院勞工委員會83年4月9日臺勞動二字第25564
    號函意旨參照）。經查，原告自76年4月14日起，開始受僱
    於被告，並於94年6月30日退休，其工作年資合計為18年2個
    月又17日，依勞動基準法第55條第1項第1款規定，被告應給
    與原告33.5個基數之退休金。又原告退休前6個月即94年1月
    至6月之工資依序為27,065元、19,936元、27,400元、24,89
    9元、22,893元、26,868元，合計149,061元之事實，亦為兩
    造所不爭執，則原告退休時1個月平均工資應為24,844元（1
    49,061元÷6個月；元以下四捨五入）。按諸前揭標準計算
    ，原告依法得請求被告給付之退休金數額應為832,274元（2
    4,844元×33.5個基數）。原告起訴請求判命被告給付827,6
    59元之退休金，既未逾越其依法得請求之退休金數額，自應
    准許。
六、再按雇主應給付之勞工退休金應自勞工退休之日起30日內給
    付之，勞動基準法施行細則第29條第1項定有明文。給付有
    確定期限者，債務人自期限屆滿時起，負遲延責任。遲延之
    債務，以支付金錢為標的者，債權人得請求依法定利率計算
    之遲延利息。民法第229條第1項、第233條第1項分別有明文
    。另依民法第121條第1項規定，以日、星期、月或年定期間
    者，以期間末日之終止，為期間之終止。經查，本件原告係
    於94年6月30日退休，按諸前揭規定，被告應於退休之日起
    30日內即94年7月29日終止前，給付原告退休金，該期限既
    於94年7月29日終止後屆滿，故被告應自翌日即94年7月30日
    起，始負遲延責任，原告主張：被告應自94年7月29日起，
    即負遲延責任等語，於法不合，不足採取。因此，原告請求
    被告給付自94年7月30日起至清償日止，按週年利率百分之5
    計算之遲延利息，於法有據，應予准許；逾此範圍之遲延利
    息請求，則無理由，不能准許。
七、從而，原告基於勞動基準法第55條之法律規定，請求被告給
    付原告827,659元，及自94年7月30日起至清償日止，按週年
    利率百分之5計算之利息，為有理由，應予准許；逾此範圍
    之請求，則無理由，應予駁回。
八、按關於財產權之訴訟，原告釋明在判決確定前不為執行，恐
    受難於抵償或難於計算之損害者，法院應依其聲請，宣告假
    執行。原告陳明在執行前可供擔保而聲請宣告假執行者，雖
    無前項釋明，法院應定相當之擔保額，宣告供擔保後，得為
    假執行。法院得依聲請或依職權，宣告被告預供擔保，或將
    請求標的物提存而免為假執行。民事訴訟法第390條、第392
    第2項分別定有明文。本件兩造均陳明願供擔保，聲請宣告
    假執行或免為假執行，關於原告勝訴部分，經核均無不合，
    爰各酌定相當之擔保金額，併准許之。至於原告敗訴部分，
    其假執行之聲請，即失所附麗，應予駁回。
九、本件事證已臻明確，兩造其餘攻擊防禦方法及舉證，經審酌
    與判決結果不生影響，爰不逐一論述，併此敘明。
十、訴訟費用負擔之依據：民事訴訟法第79條。
中　　華　　民　　國　　94　　年　　12　　月　　26　　日
                  民事第二庭    法　官　鄭舜元
以上正本係照原本作成。
如對判決上訴，應於判決送達後20日內向本院提出上訴狀。
中　　華　　民　　國　　94　　年　　12　　月　　26　　日
                      　　　    書記官　顏督訓
